【裁判字號】    91,簡上,79
【裁判日期】    920123
【裁判案由】    給付票款
【裁判全文】
臺灣臺北地方法院民事判決  九十一年度簡上字第七九號
    上  訴  人  彰化商業銀行股份有限公司中山北路分行
    法定代理人  乙○○
    訴訟代理人  甲○○
    被  上訴人  丙○○
    被  上訴人  炯宏股份有限公司
                            設台北縣新莊市○○路六五九之一號六樓
    法定代理人  丁○○      住.
右當事人間請求給付票款事件，上訴人對於中華民國九十年十二月三日本院台北簡易
庭九十年度北簡字第八六二０號第一審判決提起上訴，本院判決如左：
    主  文
原判決除確定部分外廢棄。
被上訴人丙○○、炯宏股份有限公司應連帶給付上訴人新台幣玖拾萬零捌仟玖佰陸拾
元，及自附表所示利息起算日起，至清償日止，按年利率百分之六計算之利息。
第一審（除確定部分外），及第二審訴訟費用，由被上訴人連帶負擔。
    事  實
甲、上訴人方面：
壹、聲明：如主文所示。
貳、陳述：除與原審判決書所載者相同茲予引用外，補稱：被上訴人丙○○雖辯稱系
    爭支票乃遭訴外人即其兄林榮作所盜開，惟依林榮作之自首狀已表明係經被上訴
    人同意開立支票存款，並將支票、印鑑交由訴外人陳秋妤保管使用，被上訴人丙
    ○○既已同意交付支票及印鑑，何來盜開之有，被上訴人丙○○以支票遭偽造抗
    辯，並無理由。又被上訴人丙○○曾任職於保險公司，其不可能不知將支票及印
    鑑交予他人保管使用之效果，其顯然已授權並交付他人使用系爭支票及印鑑。
參、證據：除援用原審之立證方法外，補提被上訴人丙○○之各類所得清單影本一份
為證。
乙、被上訴人方面：
子、被上訴人炯宏股份有限公司部分：未於言詞辯論期日到場，亦未提出書狀作何聲
明或陳述。
丑、被上訴人丙○○部分：
壹、聲明：駁回上訴。
貳、陳述：除與原審判決書所載者相同茲予引用外，補稱：系爭支票是使用融資帳戶
    餘額，已經超過原來約定使用之範圍，系爭支票係遭林榮作偽造的。
參、證據：援用原審之立證方法。
    理    由
壹、本件被上訴人炯宏股份有限公司，未於言詞辯論期日到場，核無民事訴訟法第三
    百八十五條所列各款之情形，爰依上訴人聲請，由其一造辯論而為判決。
貳、上訴人於原審起訴主張：其持有由被上訴人丙○○所簽發，經被上訴人炯宏股份
    有限公司背書如附表所示之支票四張，金額總計為新台幣（下同）九十萬八千九
    百六十元，經屆期提示後，竟因存款不足遭退票，乃依票據法第一百四十四條、
    第八十五第一項、第九十六條、第一百三十三條，請求被上訴人連帶清償前述票
    款及利息，被上訴人丙○○雖辯稱系爭支票乃遭訴外人即其兄林榮作所盜開，惟
    依林榮作之自首狀已表明係經被上訴人同意開立支票存款，並將支票、印鑑交由
    訴外人陳秋妤保管使用，惟被上訴人丙○○既已同意交付支票及印鑑，何來盜開
    之有？又被上訴人丙○○曾任職於保險公司，其不可能不知將支票及印鑑交予他
    人保管使用之效果，其顯然已授權並交付他人使用系爭支票及印鑑等情。被上訴
    人丙○○則以：系爭支票係遭林榮作偽造的，其不應負票據發票人責任等語，資
    為抗辯。
參、經查：上訴人持有如附表所示之支票四張，系爭四張支票被上訴人丙○○之印文
    為真正及支票上均有被上訴人炯宏股份有限公司之背書等情，既據上訴人提出系
    爭支票影本四張暨退票理由單影本四張為證，復為被上訴人丙○○所不爭執，應
    堪信為真實。則於系爭四張支票形式上為真正之情形下，被上訴人丙○○主張系
    爭四張支票係遭其兄林榮作盜開，其應就該支票遭盜開之變態事實負舉證之責，
    應先敘明。次查：被上訴人丙○○雖提出其兄林榮作之自首狀影本一份主張系爭
    四張支票係未經其同意遭林榮作盜開云云，惟經觀諸上開自首狀，其內除敘明林
    榮作與陳秋妤及丁○○成立世記企業有限公司及炯宏股份有限公司外，復陳明經
    被上訴人丙○○同意以其名義於七十、七十一年間申請系爭支票帳戶及支票使用
    ，而該支票帳戶及支票僅供上述二家公司對外應付帳款使用，被上訴人丙○○並
    同意將支票及印章交由陳秋妤保管及使用（見卷附自首狀第一頁），依此，即知
    被上訴人丙○○自始即同意並授權他人使用系爭之支票帳戶及支票，否則即不可
    能將支票及印章同時交予他人保管使用長達一、二十年而不予聞問。再參以林榮
    作之自首狀第二頁復陳明之所以會使用系爭四張支票，主要係因公司資金週轉需
    要，遂持系爭支票四張及其餘十二張支票向上訴人貼現換取現金，準此，即堪認
    訴外人林榮作使用系爭支票亦係供公司週轉付款之用，尚未違背被上訴人丙○○
    當初授權同意使用系爭支票帳戶及支票之範圍。此外，被上訴人丙○○於本院九
    十一年六月七日準備程序時，復自承系爭支票均使用在世記企業有限公司及炯宏
    股份有限公司（見同日準備程序筆錄第三頁），此即足徵被上訴人丙○○自始即
    同意授權他人使用系爭支票於世記企業有限公司及炯宏股份有限公司之經營，茲
    訴外人林榮作既係因經營週轉之需要將系爭支票持以向上訴人貼現，則林榮作向
    上訴人貼現之行為，即難認有何違背被上訴人丙○○授權之可言，被上訴人丙○
    ○即難以林榮作之前開自首狀主張系爭支票係遭林榮作偽造、盜開。末查：被上
    訴人丙○○系爭支票帳戶內所簽發之支票，亦曾於八十九年八月八日、二十五日
    、三十一日以貼現之方式向上訴人行使並兌訖等情，復據上訴人提出應收票據明
    細表影本二份在卷可資佐證，被上訴人丙○○復不否認上開事實，果爾，亦堪認
    被上訴人丙○○亦曾同意以支票貼現之方式調度資金供世記企業有限公司及炯宏
    股份有限公司經營之用，而無被上訴人丙○○所辯超出其授權使用範圍之情形可
    言。
肆、綜上所述，上訴人主張系爭票據係被上訴人丙○○授權簽發，其為發票人應與背
    書人炯宏股份有限公司連帶負票據清償責任，堪信為真實，被上訴人丙○○所辯
    為不足採。從而，上訴人本於票據關係，請求被上訴人連帶給付票款九十萬八千
    九百六十元，及如附表所示之利息起算日起至清償日止，按年利率百分之六計算
    之利息，自屬有理由，應予准許。乃原審駁回上訴人本件之訴，自有未洽。上訴
    意旨就此部分指摘原判決不當，求予廢棄改判，為有理由。爰由本院將原判決此
    部分予以廢棄，改判如主文第二項所示。又，本件訴訟標的金額未逾得上訴第三
    審之金額，乃二審確定之案件，縱本件係本於票款而有所請求，本院亦無庸依職
    權宣告假執行，併敘明之。
伍、因本案事證已臻明確，兩造其餘主張陳述及所提之證據，均毋庸再予審酌，附此
    敘明。
陸、據上論結，本件上訴為有理由，依民事訴訟法第四百三十六條之一第三項、第四
    百五十條、第七十八條、第四百六十三條、第三百八十五條第一項前段，判決如
    主文。
中      華      民      國    九十二    年      一      月    二十三    日
                              民事第六庭審判長法      官  林惠瑜
                                              法      官  侯水深
                                              法      官  詹駿鴻
右為正本係照原本作成
不得上訴
中      華      民      國    九十二      年      一      月    二十三  日
                                              法院書記官  官碧玲


司法院資訊處製作；財團法人民間司法改革基金會備份。
